# 请教陈版，关于投资性主体编合并报表的问题

提问人：william023 时间：2014-05-17 22:05:31
请教陈版：若A公司，成立控股子公司B基金管理公司（有限责任公司），B发起设立并管理两只基金（有限合伙）的C和D，C、D都是普通合伙加有限合伙设立的，并管理公司型基金E股权投资基金公司。C基金投资了甲、乙两个实业公司，分别持股25%、60%，D基金投资了丙、丁两个实业公司，分别持股25%、60%，E基金投资了戊、己两个实体公司，分别持股25%、60%。 问题：
（ 1 ）A、B、C、D、E那个是投资性主体； （ 2 ）A、B、C、D、E、甲、乙、丙、丁、戊、己之间是怎么的报表合并关系。

回答人：chenyiwei
首先要运用“实质代理人”的理论，判断B能否控制C、D、E。如果B不能控制C、D、E，则A只能合并B，没有其他可合并的主体。C、D、E作为投资性主体，均适用准则对合并报表编制的豁免规定。 如果B能够控制C、D、E，则A在编制合并报表时，应把B、C、D、E、乙、丁、己纳入合并报表范围；对甲、丙、丁可以选择按公允价值计量。

提问人：hcl1986 时间：2014-05-18 11:09:10
陈版，我对“投资性主体”这个概念一致理解不透，能举个例子吗？

回答人：chenyiwei
新准则对投资性主体合并财务报表的豁免规定，是新旧合并报表准则的一项差异（第一部分二（二））。 一、投资性主体的定义 投资性主体的定义中包含了三个需要同时满足的条件（准则第二十二条）：  该公司是以向投资者提供投资管理服务为目的，从一个或多个投资者处获取资金；  该公司的唯一经营目的，是通过资本增值、投资收益或两者兼有而让投资者获得回报；
该公司按照公允价值对几乎所有投资的业绩进行考量和评价。 （一）提供投资管理服务 投资性主体的主要活动是向投资者募集资金，其目的是为这些投资者提供投资管理服务，这是一个投资性主体与其他企业的显著区别。 （二）经营目的 投资性主体的唯一经营目的应该是以取得投资收益或资本增值的方式，为投资方获取回报。投资性主体的经营目的一般可能通过其设立目的、投资管理方式、投资期限、投资退出战略等体现出来，具体表现形式可以是通过募集说明书、公司章程或合伙协议以及所发布的其他公开信息。
例如，一个基金在募集说明书中可能说明其投资的目的是为了实现资本增值、一般情况下的投资期限为3-5年、制定了比较清晰的投资退出战略等等，这些描述与一个投资性主体的经营目的是一致的；反之，一个基金的经营目的如果是与被投资方合作开发、生产或者销售某种产品，则说明其不是一个投资性主体。 1 、向投资方或第三方提供投资相关服务 一个投资性主体可能向投资方或者第三方提供投资咨询、投资管理、投资的日常行政管理及支持等服务。这些服务是投资活动的衍生，即使重大，也不会影响该主体符合投资性主体的条件。 如果与投资活动相关的服务是由母公司直接提供或通过子公司间接提供的，例如向被投资方提供管理服务和战略建议，或者财务支持（贷款、资本承诺或担保），如果这些活动也是为了使投资回报（资本增值、投资收益或两者兼有）最大化，并且不构成投资性主体单独、重大的经营活动，或者其产生的收入不构成单独、重大的收入来源时，亦不会影响投资性主体的性质。但如果上述活动是通过投资性主体的子公司提供的，则作为投资性主体的母公司应当编制合并财务报表合并该子公司。 2 、向被投资方提供服务和支持 一个投资性主体可能向被投资方提供管理或战略建议服务，或者贷款、担保等财务方面的支持，如果这些活动与其获取资本增值或者投资收益的整体目的是一致的，且这些活动本身并不构成一项单独的重要收入来源，在这种情况下，该主体的经营目的仍然可能与一个投资性主体的经营目的相符。如果一个投资性主体设立一家子公司，专门为被投资方提供投资咨询、投资管理等服务，那么这个投资性主体应该合并这家子公司。 3 、投资目的及回报方式 如果投资方享有除资本增值和/或投资收益以外的利益，则可能表明其未满足投资性主体的经营目的条件，例如使用被投资方的资产或技术；存在与被投资方共同开发、生产和销售商品的合营安排；由被投资方对投资方的借款提供财务担保或资产抵押等。 有的时候，一个主体投资于另一个主体可能出于多种目的，例如，一个企业集团从事高科技产品的研发生产和销售，其发起设立了一家基金专门投资于一些尚处于研发初期的创新企业以获取资本增值，同时，该企业集团还以这种方式进行高科技研发的筛选，即与被投资企业签订协议，如果其中某项高科技产品研发成功，该集团享有优先购买权。这种情况下，该基金的经营目的还包含了为投资方所在的企业集团获取新产品开发的渠道，为投资方获取资本增值或投资收益并不是该基金的唯一经营目的，因此，该基金不符合投资性主体的条件。 下面列举了一些与投资性主体经营目的不相符的投资目的及回报： （ 1 ）购买、使用、交换或开发被投资方的资产或技术。这还包括该主体（或其所在企业集团中的其他企业）
拥有更大（与其在被投资方中享有权益的比例相比）的权利或排他的权利购买被投资方的资产、技术、产品或服务（例如，持有一项购买权，若被投资方的一项资产开发成功，则有权向其购买该资产）。 （ 2 ）该主体（或其所在企业集团中的其他企业）与被投资方为了开发、生产、销售或提供产品或服务而达成合营安排或其他协议。 （ 3 ） 被投资方为该主体（或其所在企业集团中其他企业）
的借款提供财务担保或以被投资方的资产作为抵押。不过一个投资性主体可以用其对被投资方的投资作为任何借款的抵押（即，一个主体不会仅仅因为用其对被投资方的投资作为任何借款的抵押而被认为不符合投资性主体的定义和判断标准）。 （ 4 ）该主体的关联方持有一项购买权，可以向该主体（或其所在企业集团中的其他企业）购买该主体的被投资方的所有者权益。 （ 5 ）该主体（或其所在企业集团中的其他企业）与被投资方之间发生这类交易：交易条款较为特殊，若交易对方不是该主体或其所在企业集团中其他企业的关联方，也不是被投资方的关联方，则不会有这样的交易条款；交易不是按照公允价值进行的；属于被投资方或该主体（或其所在企业集团中其他企业）业务活动的一个重大组成部分。 如果一个主体的投资战略是在同一个行业、地区或者市场进行多项投资，从而被投资方之间可能形成协同效应，从而增加其从这些投资中可获得的资本增值和投资收益，这种情况下，该主体不会仅仅因为被投资方之间存在前段所述的交易而导致其不符合投资性主体的定义。 4 、退出战略 在判断是否满足投资性主体关于经营目的的条件时，考虑投资期限是至关重要的。投资性主体和其他主体的一个区别就是投资性主体不打算无期限地持有其投资，而只计划持有一段时间。所以投资性主体针对其不同的投资组合应当具有不同的投资计划（退出战略）。 一个主体如果为其投资制定了退出战略，这可以用来证明该主体的经营目的，尤其是权益类投资和非金融投资，因为这类投资是有可能被无限期持有的。退出战略应清晰地描述资本退出时间表。退出战略可以按照所持投资的类型或组合来制定，不需要明确到每一个单项投资。但如果没有这样一个退出战略，则有可能表明其计划无限期地持有相关投资。 将有期限的债务工具持有至到期，可以视为已经存在一个退出战略，因为主体不可能无限期持有这类债务工具。但如果持有的是永续债务投资，则也应该为其制定退出战略。因为没有退出战略，则可能意味着该主体计划无限期持有。 在投资主体的评估中，那些仅针对违约事项的退出机制不被视为退出战略。 退出战略可能体现为多种形式，例如：
通过首次公开发行、非公开配售、业务出售、将被投资方的所有者权益分配给投资方以及资产出售（包括在被投资方清算后出售被投资方的资产，例如当这个基金是一个有期限的基金时）等方式实现退出；对于公开交易的股权类投资，退出战略有可能是通过非公开配售或在公开市场出售。房地产投资的退出战略可能是通过专业的房地产交易商或通过公开市场进行出售。 一个主体持有对其他主体的一些投资，被投资主体可能可能出于法律、监管、税务或类似商业原因而与该主体存在联系。该主体可能并未就这一类投资制定退出战略。但是，如果被投资方系投资性主体，对其本身拥有的投资有退出战略，则该主体有可能符合投资性主体的条件。 （三）
公允价值计量 作为一个提供投资管理服务、为取得资本增值或投资收益或两者兼有而进行投资的主体，应当以公允价值作为其首要的计量和评价属性，因为相比于合并子公司财务报表或者按照权益法核算来说，公允价值计量所提供的信息更具有相关性。公允价值计量体现在：其关键管理人员在评估投资业绩的时候应当主要基于公允价值进行评估；在会计准则允许的情况下，在向投资方报告其财务状况和经营成果时应当以公允价值计量其投资。具体而言，投资主体应符合以下要求： 1 、向投资者提供公允价值信息，并且在相关会计准则允许或要求的情况下，在其财务报表中对其几乎所有投资采用公允价值计量。 为了满足该项标准，投资性主体应当：
（ 1 ）选择以公允价值模式计量其所持有的投资性房地产； （ 2 ）适用《企业会计准则第 2 号——长期股权投资》第三条第（二）项的豁免规定，对合营、联营企业的长期股权投资不采用权益法核算； （ 3 ）根据《企业会计准则第 22 号——金融工具确认和计量》的相关规定，按公允价值计量其所持有的金融资产。 2 、在对其关键管理人员的内部报告中，应报告公允价值信息；关键管理人员在评价其几乎所有投资的业绩和作出投资决策时，以公允价值作为首要的评价尺度。 投资性主体也可能持有某些非投资资产，例如总部办公楼、办公设备等固定资产，以及承担金融负债。投资性主体定义中的“公允价值计量”要求仅适用于该主体所持有的投资。相应地，投资性主体对其所持有的非投资资产和所承担的金融负债无需按公允价值进行计量。
二、投资性主体的特征 投资性主体有以下四个典型特征（准则第二十三条）：  拥有一个以上投资；  拥有一个以上投资者；  投资者不是该主体的关联方；  其所有者权益以股权或类似权益存在。 通常情况下，一个投资性主体应该同时满足其定义中的三个条件（第二部分第二章一），但并不要求同时具备上述四项特征。当一个主体符合投资性主体的定义，但不完全具备上述四个特征的情况下，需要审慎评估，判断是否有确凿证据证明虽然缺少一个或几个典型特征，但该主体仍然符合投资性主体的定义。 （一）拥有一个以上投资 一个投资性主体通常会同时拥有多项投资以分散其风险，并使其回报最大化。投资性主体通常直接或间接持有一个投资组合，例如某些投资性主体仅持有一项对另一投资性主体的投资，但被投资的投资性主体持有多项投资。但如果一个主体只拥有一项投资，仍然有可能符合投资性主体的定义，尤其是处于过渡期的投资性主体，例如该主体刚设立，尚未寻找到多个符合要求的投资项目；或者该主体刚处置了部分投资，尚未进行新的投资；或者该主体正处于清算过程中。也有一些特殊的投资性主体可能只进行一项投资，例如，某项投资要求较高的最低出资额，单个投资方很难进行如此高额的投资，这种情况下，一个投资性主体可能被用来募集各个投资方的资金以集中投资。 （二）拥有一个以上投资者 典型的投资性主体通常拥有多个投资者，多个投资者通过投资性主体集中资金，以获取单个投资者可能无法单独获取的投资管理服务和投资机会。拥有多个投资者使投资性主体或其集团成员获取除资本增值、投资收益以外的收益的可能性减小。一个投资性主体在过渡期也可能只有一个投资者，比如，刚刚设立、正在积极识别合资格投资者和募集资金的投资性主体，处于清算过程中的投资性主体，正处于投资方更替过程中的投资性主体。还有一些特殊的投资性主体，其投资者只有一个，但其目的是为了代表或支持一个比较广泛的投资者集合的利益而设立的。例如一个企业设立一个年金基金，其目的是为了支持该企业职工退休后福利，这种情况下，该基金虽然只有一个投资方，但却代表了一个比较广泛的投资者集合的利益，仍然属于投资性主体。 （三）投资者不是该主体的关联方 投资性主体通常拥有若干投资者，这些投资者既不是其关联方，也不是该投资主体所在集团的成员，这一情况使投资性主体或其集团成员获取除资本增值和投资收益以外的收益的可能性减小。反之，一个主体的投资方中包括了与该主体存在关联关系的投资方，则该主体或者关联投资方更有可能存在除了获取资本增值或者投资收益之外的其他投资目的，在这种情况下，需要更为谨慎地判断和确凿的证据来证明其唯一的经营目的是取得资本增值或投资收益或两者兼有。 但是有的情况下，关联投资方的存在并不意味着该主体就不符合投资性主体的定义，例如。一个基金的投资方之一可能是该基金的关键管理人员出资设立的企业，其目的是更好地对基金的关键管理人员进行激励，这样的安排并不影响该基金符合投资性主体的条件。 （四）该主体的所有者权益以股权或类似权益存在 一个投资性主体并不一定必须是单独的法律实体，但无论其采取什么样的法律形式，其所有者权益应该采取股份、合伙权益或者类似权益份额的形式，且净资产按照所有者权益比例份额享有。
然而，拥有不同类型的投资者，并且其中一些投资者可能仅对某类或某组特定投资拥有权利，或者不同类型的投资者对净资产享有不同比例的分配权的情况，并不说明该主体必然不属于投资性主体。 某些情况下，一些特殊主体（如基金、信托）的所有者权益可能不符合《企业会计准则第 37 号——金融工具列报》下权益的定义从而被分类为金融负债，但其持有者仍然是按照其持有的相应所有者份额享有净资产的一定比例，仍然使该等债务工具的持有人享有或承担该主体公允价值变动带来的投资回报，这一点并不妨碍该特殊主体是否是投资性主体的判断。
三、投资性主体的转换 投资性主体的判断需要持续进行，当有事实和情况表明构成投资性主体定义的三个要素发生变化，或者任何典型特征发生变化时，应当重新评估其是否符合投资性主体。 （一）当母公司由非投资性主体转变为投资性主体 此时，除仅将为其投资活动提供相关服务的子公司纳入合并财务报表范围编制合并财务报表外，企业自转变日起对其他子公司不再予以合并，其会计处理与部分处置子公司股权并丧失控制权的处理原则（第二部分第五章二（一））相似，具体如下： 1 、该子公司不再纳入合并范围；
2 、对该子公司的投资按照转变日的公允价值计量； 3 、转变日之前合并报表中该子公司净资产（资产、负债及相关商誉之和，扣除少数股东权益）的账面价值与转变日对子公司投资的公允价值之间的差额确认为当期损益。 4 、转变日之前合并报表中与该子公司相关的其他综合收益全部转入当期损益。 （二）当母公司由投资性主体转变为非投资性主体 此时，应将原未纳入合并财务报表范围的子公司于转变日纳入合并财务报表范围，原未纳入合并财务报表范围的子公司于转变日的公允价值视同为购买的交易对价。具体如下： 1 、将转变日视作为购买日； 2 、将该子公司于转变日的公允价值作为合并对价； 3 、按照非同一控制下企业合并的会计处理方法进行会计处理。

提问人：zengfengxia 时间：2014-08-17 10:28:00
陈版，B公司是不是属于投资性主体？ cas33第二十二条同时满足的三个条件和第二十三条通常情况下应当符合的特征之间，首要的判断条件是不是应该是第二十二条的条件，案例中B公司如果是A公司全资子公司，但是同时满足第二十二条三个条件的情况下，应当就可以认定为投资性主体，这样理解可以吗？

回答人：chenyiwei
第二十二条所列条件是必须满足的，而第二十三条所列的特征允许有例外。B公司如果是A公司全资子公司，但是同时满足第二十二条三个条件的情况下，应当就可以认定为投资性主体。

提问人：zengfengxia 时间：2014-08-19 16:57:38
请教陈版，合营安排指南例 38 最后一段话“另外，对于共同经营参与方取得构成业务的共同经营中利益份额的，会计处理采用未来适用法，不需要进行追溯调整，但企业应当披露相关信息” 应该如何理解？跟例 38 有关系吗？

回答人：chenyiwei
这一段与例题 38 无关，是针对 2014 年 5 月IASB发布的一项对IFRS 11的修订。 参考henry204618的帖子：
http://bbs.esnai.com/forum.php?mod=viewthread&tid=4970908。其中的衔接规定C14段规定采用未来适用法进行衔接处理。

提问人：zengfengxia 时间：2014-08-20 10:41:42
看准则看的有些糊涂，例题 38 当中，A公司取得了B公司50%股权，B公司构成业务，也就是说，A公司取得了构成了业务的共同经营的利益份额，例题解答在还原时也是按照企业合并的原则进行了还原并确认了商誉。但是从比较报表的最早期间就开始追溯了。

回答人：chenyiwei
合营安排准则应用指南例题 38 所指的是在原准则下归类为合营企业的合营安排，在新准则下需作为共同经营时，在 2014 年 7 月 1 日如何进行衔接处理的问题。 但后面的最后一段是指“取得在共同经营中的权益”（ 2014 年 5 月对IFRS 11的修订）所适用的会计政策变更衔接方法，这并不是在首次执行合营安排准则时的衔接处理，因为在IFRS下，IFRS 11在 2013 年度即已生效，而“取得在共同经营中的权益”是在 2014 年 5 月才作出的进一步补充，因此在IFRS下的衔接处理是与合营安排准则首次采用时的衔接处理分开的，考虑到此处是参照了企业合并准则（IFRS 3）的规定，而企业合并准则当初生效时没有要求追溯调整，所以此处对“取得构成业务的共同经营中的权益”也就不再要求追溯调整了。

提问人：__yEs 、先生 时间：2014-09-19 10:47:09
陈老师，烦请您解答如下疑问，谢谢！
1 、假设B能够控制C、D、E，合并关系是否为如下： A合并B、C、D、E、乙、丁、己 B合并C、D、E、乙、丁、己 2 、C、D、E为投资性主体适用准则对合并报表编制的豁免规定，不编制合并报表。C、D、E分别对乙、丁、己三个子公司采用按公允价值计量且其变动记入当期损益。C、D、E为投资性主体分别对甲、丙、戊的投资按企业会计准则第 2 号第三条二规定“（二）风险投资机构、共同基金以及类似主体持有的、在初始确认时按照《企业会计准则第 22 号——金融工具确认和计量》的规定以公允价值计量且其变动计入当期损益的金融资产”。在是否说投资性主体所持有的投资除了为其投资活动提供服务的子公司外均不适用 2 号准则，也不纳入合并范围？ 3 、此处为什么A、B不能算投资性主体？比照您 5 楼对投资性主体定义的资料中是否不符合“ 该公司的唯一经营目的，是通过资本增值、投资收益或两者兼有而让投资者获得回报”？投资性主体是否说一般情况就是持有实体公司股权的机构或公司，并且持有的股权以资本增值、投资收益为唯一目的公司呢？

回答人：chenyiwei
投资性主体所持有的投资除了为其投资活动提供服务的子公司外均不适用 2 号准则，也不纳入合并范围。

回答人：chenyiwei
B不能算作投资性主体是因为作为基金管理公司，其重要的收入来源是提供管理服务收取的管理费，与投资性主体目的不符。

提问人：jasondoo 时间：2014-09-19 12:01:58
陈版主，我也有些疑惑和理解，麻烦您看看对不对 1.在b能够控制cde的情况下，b公司本身并不是投资性主体，cde是真正的投资性主体。 2.投资性主体cde对丁、乙、己不编制合并报表，按cas33号规定，对着三家企业按公允价值计量；对甲、丙、戊没有达到控制，按cas22号，按金融资产的公允价值计量。
麻烦陈版了

回答人：chenyiwei
可以这样理解。

提问人：wei7582 时间：2014-10-26 00:01:52
陈版，不好意思，没理解。 因为我认为，C、D、E是属于投资性主体，C、D、E可以按照投资性主体豁免合并报表。不管B能不能控制C、D、E，应该都不改变这点。所以，我认为即使B能够控制C、D、E，A在编制合并报表时，不用将乙、丁、己纳入合并范围。还请陈版指教，谢谢！

回答人：chenyiwei
合并报表准则第二十四条：投资性主体的母公司本身不是投资性主体，则应当将其控制的全部主体，包括那些通过投资性主体所间接控制的主体，纳入合并财务报表范围。

回答人：chenyiwei
不能这样理解。投资性主体的母公司在编制合并报表时应把其控制的所有子公司均纳入合并报表范围，包括在投资性主体的合并报表中被豁免合并的子公司。

提问人：zhs7403 时间：2014-10-26 16:24:09
陈老师，但这样的情况您上次回复投资性主体的母公司应该具有选择权对吧

回答人：chenyiwei
这种选择权仅适用于通过所控制的投资性主体间接持有部分联营企业股权的情形，不适用于由投资性主体持有的子公司股权。

提问人：276810366 时间：2014-11-27 10:37:34
陈版主，我也有些疑惑和理解，麻烦您看看对不对 1.在b能够控制cde的情况下，b公司本身并不是投资性主体，cde是真正的投资性主体。 2.投资性主体cde对丁、乙、己不编制合并报表，按cas33号规定，对着三家企业按公允价值计量；对甲、丙、戊没有达到控制，按cas22号，按金融资产的公允价值计量。
麻烦陈版了 点评
请教陈版，对甲、丙、戊能否按权益法进行核算？ 40 号准则-合营安排指南中提到“当认定风险资本组织、共同基金、信托公司或包括投连险基金在内的类似主体在合营企业中拥有权益时，考虑到对这些主体所持有的投资以公允价值计量比采用权益法核算能够为财务报表使用者提供更有用的信息，允许这些主体对持有的在合营企业中的权益，按照《企业会计准则第 22 号一一一金融工具确认和计量》(以下简称"金融工具确认和计量准则" )以公允价值计量，且其变动计人损益。这种例外规定是计量方面的豁免，而不是将这些主体拥有在合营企业中的权益排除在本准则的范围之外。” 是否意味着投资性主体有选择采用权益法核算的权利？

回答人：chenyiwei
不可以。投资性主体的必备条件之一是“该公司按照公允价值对几乎所有投资的业绩进行考量和评价”，因此权益法核算与这一点相冲突。

提问人：mtainwf 时间：2015-09-11 17:40:55
请教陈版，投资性主体的母公司在合并投资性主体的时候，对于投资性主体的少数股东投入的股份，是放入到负债中计量还是股权中计量？也就是说是列为少数股东权益？还是列为一项负债？

回答人：chenyiwei
对照金融工具列报准则中对权益工具和金融负债区分的规定判断。其中，如果该投资性主体本身是有限寿命主体（如很多合伙制的私募基金），则其中的少数股东权益在合并报表层面需列报为金融负债。

提问人：awakenstriving 时间：2015-10-04 11:53:50
陈老师，节日快乐！ 在做一个私募基金审计时有点不明白的问题请教您： 1 、A为主基金，A作为LP投资于B基金，投资比例为85%，A和B的投资决策委员会基本一致。B基金投资于C未上市公司以及通过信托产品D购买已上市公司的定增股份（已过限售期）。
请问：（ 1 ）A和B都属于投资性主体，对于A而言，B公司相当于是A公司获取一部分额外资金的中间体，A公司未来公允价值变动的来源是C和D，因此A是否可以合并B？ （ 2 ）如果A不可以合并B，B公司层面，是否可以按照谨慎性原则，后续按照成本计量未上市的C公司投资价值，按照公允价值计量D公司投资；A公司层面，是否可以按照B公司每份额净资产的变动计量对B公司投资公允价值变动？ （ 3 ）未来C公司上市了，能够取得公允价值，在能够取得公允价值时点，按照公允价值计量C公司投资，公允价值变动部分计入当期损益？ 谢谢陈老师

回答人：chenyiwei
1 、虽然A占B的 85 ％权益，且两者的投资决策委员会大部分重合，但仍要考虑这些人在履行作为B的投资决策委员会委员的职责时，是否有义务总是以确保A的利益最大化为其首要的行事原则。如果是，才可能认为A对B具有控制权。否则，不能仅仅因为占多数权益和人员重合而认为A必然可以控制B。 2 、这个问题与A能否合并B无关。B作为投资性主体，应当以公允价值计量其所有对外投资。只有在确实无法获取公允价值信息时（这应当是少数情况）才可以以成本计量。这不是“谨慎原则”能够解决的问题。请注意不要滥用谨慎原则。 3 、如果以前确实无法取得C的股权投资的公允价值（包括无近期PE入股价格作为参考），到后来才可以可靠计量的，则在可以获取公允价值时按公允价值计量，其变动的影响金额计入当期损益。

提问人：awakenstriving 时间：2015-10-05 00:55:04
谢谢陈老师，还有点不明白： 1 、如果A能够控制B，那么主基金A能否合并A作为LP的B基金？ 2 、如果B公司对C和D公司公允价值计量方法有依据，那么A是否可以以B基金每份额净资产的变动确认公允价值变动？ 谢谢陈老师这么晚还回帖！

回答人：chenyiwei
1 、可以。此时如果A只有对B这一项投资，A一般不认为是投资性主体。 2 、A不作为投资性主体的情况下，其对B的投资在个别报表层面应采用成本法核算。

提问人：CPA 木子 时间：2015-10-06 11:48:10
1 、可以。此时如果A只有对B这一项投资，A一般不认为是投资性主体。 2 、A不作为投资性主体的情况下，其对B的投资在个别报表层面应采用成本法核算。
陈老师，节假日打搅您了！不好意思，有一点还是不清楚： 1 、A作为主基金，如果需要投资某个项目，一般是再成立一个项目基金，主基金一般出资比例超过80%，其他出资人为外部项目跟投人，也就是说主基金投资的二级项目基金一般都会超过 1 个，在这种情况下，主基金是否属于投资性主体？ 2 、您提起如果主基金只投资一个项目，那么主基金一般不属于投资性主体，请问具体的依据是？一般投资项目超过多少个才算呢？ 谢谢陈老师！

回答人：chenyiwei
合并报表准则第 23 条：投资性主体的通常特征之一：拥有一个以上投资。所以只有一项投资的主体通常不是投资性主体。如果有多个投资方向，则很可能属于投资性主体。

提问人：zengfengxia 时间：2015-10-08 17:16:47
陈版，同时满足了第 22 条的条件下，第 23 条是不是决定性因素？

回答人：chenyiwei
第 22 条是必要条件；第 23 条是“通常情况下应满足”，但我理解不满足的例外情况应很少见，例如只有在刚开始投资或投资处置将近结束时才会出现只持有一项投资的情况。

提问人：CPA 木子 时间：2015-10-08 21:40:16
陈老师，延续 28 楼的案例，主基金投资一个以上项目，在投资每个项目过程中一般有跟投投资者，因此实务中一般是针对每个投资项目成立一个项目基金，主基金出资占80%以上，其他跟投人占少数，主基金对项目基金拥有控制权。该主基金满足投资性主体定义和条件，按照CAS33规定，投资性主体除提供投资管理服务的子公司之外，其他子公司不需要纳入合并范围，因此主基金不需要编制合并报表。个人觉得不妥，应将项目基金纳入合并范围，主要理由如下： 1 、项目基金是主基金经营业务活动的延伸，只有项目基金成功投资了项目，才能产生投资性主体所定义的“资本增值和投资收益”； 2 、从报表使用者角度来看，如果不将拥有控制权项目基金纳入合并范围，则无法体现公司经营模式，无法看出公司资本增值来源。您看呢，陈老师？

回答人：chenyiwei
你的理解有一定合理性。对投资性主体概念的具体运用也确实还有很多需要进一步研究的问题。

提问人：呼叫帮助 时间：2018-06-09 20:26:04
(一) 集团内部各子公司之间环形持股情况 例．某集团公司（母公司）下共有甲、乙、丙、丁四家控股子公司，并分别拥有70%、65%、60%、55%的控制权。甲公司持有乙、丁公司的股份分别为5%和10%，乙公司持有丙公司21%的股份，丙公司分别持有甲、丁公司3%和25%的股份（关系图如下所示）。在 2001 年年初及当年各公司相关的财务数据详见附表1-1所示。1.投资收益的会计处理。投资企业占被投资企业表决权资本20%及以上，按权益法核算。(1)母公司 2001 年确认的投资收益（分录中省略金额单位为万元，下同）借:长期股权投资_甲公司（损益调整） 210 _乙公司（损益调整） 130 _丙公司（损益调整）
60 _丁公司（损益调整） 44 贷:投资收益 444 (2)乙公司 2001 年确认投资收益 借：长期股权投资—丙公司（损益调整） 21 贷：投资收益（100×21%） 21 (3)丙公司 2001 年确认投资收益 借：长期股权投资—丁公司（损益调整） 20 贷：投资收益（80×25%） 20 2.母公司编制合并抵销分录情况：各子公司的少数股东权益、损益等，其计算情况详见附表1-2。(1)母公司与子公司之间的合并抵销： 借：实收资本（股本） 2960 资本公积610 盈余公积[(180+140+80+50)+136] 586年初未分配利润 380 少数股东收益236 投资收益 444 贷：长期投资 3254 其中：甲公司
（1050+210） 1260 乙公司（780+130） 910 丙公司（540+60） 600 丁公司（440+44）
484 计提盈余公积 136 少数股东权益（1590+236） 1826 (2)子公司之间循环
持股的合并抵销①若对子公司之间循环持股的事项不进行抵销，就会在集团的合并会计报表中，出现虚增“长期股权投资”和“少数股东权益”的情况。而这些在整个集团来说，属于内部投资事项，因此，应在集团的合并会计报表中予以抵消。其分录为：借：少数股东权益[60+80+（190+21）+（200+45+20）] 616‚ 贷：长期股权投资 616 （其中：甲对乙、丁的投资60+80=140万元，乙对丙的投资190+21=211万元，丙对甲、丁的投资45+200+20=265万元）②各子公司之间循环持股所涉及的少数股东收益，即乙公司对丙公司、丙公司对丁公司当年投资收益为 21 万元、 20 万元，甲公司分别应享有乙、丁公司的当年收益分别为 10 万元、 8 万元，丙公司享有甲公司的当年收益为 6 万元。对此类收益（或损失），若不进行合并抵销，在集团的合并会计报表中同样会虚增当期“投资收益”、“少数股东收益”和“少数股东权益”情况；这些就整个集团来说，属于内部投资事项产生的。因此，在集团合并会计报表时应予以抵消。其分录为：借：少数股东权益 24 投资收益 41 贷：少数股东收
益 65 附：表1-1、表1-2附(一):表1-1某集团母子公司财务资料鉴表
单 位：万元 内 容 母公司 甲公司 乙公司 丙公司 丁公司长期股权投资
4,000 150 200 250 50其中: 对甲公司投资 1,050
45 对乙公司投资 780 60 对丙公司投资 540
190 对丁公司投资 440 80 200 所有者权益
10,000 1,500 1,200 900 800其中:实收资本（股本） 8,000
1,000 800 600 560 资本公积 1,000 200 150
120 140 盈余公积 500 180 140 80 50 年初未分配利润
500 120 110 100 50当年实现净利润 400 300
200 100 80 附(二)：表1-2 某集团各子公司少数股东权益、收益情况计算表
单 位：万元 内 容 甲公司 乙公司 丙公司 丁公司 合 计年初少
数股东权益 450 420 360 360 1,590当年少数股东损益 90 70 40
36 236当年计提盈余公积* 60 40 20 16 136*计提法定盈余公积、法定
公益金的比例都为10%。---------------------------------------------------------------------------------------------------------以上为网上贴过来的举例　　下面是本人偿试以成本法合并的合并过程，成本法合并关健是确认少数股东股权。先确认各子公司少数股东股权。 甲公司：70%+60%×3%=71.8% 少数股东权益28.2%乙公司：65%+70%×5%=68.5%少数股东权益31.5%丙公司：60%+70%×5%×21%+65%×21%=74.385% 少数股东权益25.615%丁公司：55%+60%×25%+65%×21%×25%+70%×5%×21%×25%+70%×10%=80.6% ；少数股东权益19.4%抵销分录：借：实收资本　　 2960 　（ 1000　　 +800 +600 +560）资本公积　　　　 610 （ 200 +150 +120 +140）盈余公积450 （ 180 +140 +80 +50 )未分配利润 551 (倒剂的）贷：长期股权投资　　 3385 （1050+45 780+60 540+190 440+80+200） 少数股东权益　 　1186 （ 423　　　　378　　　　230　 　155 ） 接下来计算当期少数股东权益的增加： 首先计算除实收资本外的新增权益除实收资本以外新增的权益=本年实现净利润-内部交易形成利润抵销-分配股利+其他综合收益本例中没有涉及内部交易、分配股利和其他综合收益，所以新增权益就是本年实现净利润。少数股东本年新增权益为：甲乙丙丁300×28.2％+200×31.5％+100×25.615％+80×19.4％=188.74借：未分配利润　　 151 　　　盈余公积37.74　（60×28.2％　40×31.5% 20×25.615% 16×19.4％）贷：少数股东权益　　188.74最后将剩下的盈余公积转入未分配利润借：盈余公积 98.26 (136-37.74) 贷：未分配利润　98.26期末少数股东权益为1186+188.74=1374.74 我想请教陈版的是：
为什么按权益法算的少数股东权益为 1186 （1826-616-24=1186），而成本法算出来的少数股东权益为1374.74 ?请帮我分析一下倒底是哪里算错了?
1.jpg (30.95 KB, 下载次数: 0)
2018-6-9 20:25 上传

回答人：chenyiwei
子公司之间的交叉投资，其投资成本部分不应影响少数股权。计算少数股权时，应依据少数股东在各子公司的直接持股比例计算，但中间层子公司的权益应为就被投资子公司的损益和权益变动按权益法模拟调整后金额的相应比例

提问人：呼叫帮助 时间：2018-06-11 22:25:31
计算少数股权时，应依据少数股东在各子公司的直接持股比例计算，但中间层子公司的权益应为就被投资子公司的损益和权益变动按权益法模拟调整后金额的相应比例。陈版，这句话“中间层子公司的权益应为就被投资子公司的损益和权益变动按权益法模拟调整后金额的相应比例”我还不是能理解，您可以重新表述一下吗？陈版

回答人：chenyiwei
你不理解的问题是什么？我认为表述已经很清楚。

提问人：呼叫帮助 时间：2018-06-12 07:47:29
感谢您陈版，不好意思，我没有表达清楚， 我想问的是中间层子公司，是不是指合并报表编制方间接持股的子公司？ 计算少数股权时，应依据少数股东在各子公司的直接持股比例计算，您这里的子公司不含中间层子公司吧？

回答人：chenyiwei
1 、如A持股B，B持股C，B就是中间层子公司。 2 、对中间层子公司也是如此。

提问人：呼叫帮助 时间：2018-06-12 22:10:53
陈版，实务中遇到复杂的直接和间接持股合并报表问题，我经常会计算错误，下面是以成本法合并的合并过程，成本法合并关健是确认少数股东股权。先确认各子公司少数股东股权。 甲公司：70%+60%×3%=71.8% 少数股东权益
28.2% 乙公司：65%+70%×5%=68.5% 少数股东权益31.5% 丙公司：
60%+70%×5%×21%+65%×21%=74.385% 少数股东权益25.615% 丁公司：
55%+60%×25%+65%×21%×25%+70%×5%×21%×25%+70%×10%=80.6% ；少数股东权益19.4% 陈版您看计算过程是否准确？，陈版，您在实务中是否与我们一样还是有其他简单的方法计算少数股东比例的？

回答人：chenyiwei
在 33 楼的案例中，因为丙公司对甲公司有3%的投资，事实上形成了子公司之间的库存股，因此应首先抵销丙公司对甲公司3%的持股成本（如果丙公司对该3%股权投资按公允价值计量的，则首先冲回其个别报表层面确认的公允价值变动，下同）和对应的甲公司实收资本、资本公积等项目，并在此基础上重新计算甲公司的持股比例（70/97=72.16%），相应地甲公司的少数股权比例为27.84%。
另外，乙公司的少数股权比例为30%；丙公司为19%；丁公司为10%。 对各子公司之间的投资也按模拟权益法调整之后，各子公司的调整后净资产和净利润乘以上述少数股权比例，即为与各该子公司相关的少数股东权益和少数股东损益。

提问人：呼叫帮助 时间：2018-06-13 07:41:56
乙公司的少数股权比例为30%；丙公司为19%；丁公司为10%。陈版，麻烦您给个各自的计算过程，可以吗？晚上回来，我来按您给的过程我好好的来研究一下，我错在哪里，感谢您了！

回答人：chenyiwei
就是【100%-合并范围内的母公司和其他子公司对该标的子公司的投资比例】。

提问人：呼叫帮助 时间：2018-06-17 21:27:15
陈版，丙公司对甲公司有3%的投资，事实上形成了子公司之间的库存股，子公司之间的库存股能不能比照母公司的库存股处理吧？
不能的话，丙公司对甲公司有3%的投资，当期损益怎么计算？

回答人：chenyiwei
如果甲公司对丙公司分配股利的，则将两者的利润分配和投资收益抵销。丙公司账面确认的金融资产公允价值变动也抵销，然后将金融资产成本与投资时对应的甲公司净资产份额抵销，差额调整资本公积。

提问人：呼叫帮助 时间：2018-06-18 10:46:36
2014 年新准则规定母子公司相互持股按库存股法合并，但对子公司交叉持股的合并方法有些不明白，是不是还是使用原来的交互分配法？陈版，请教您您在什么情况下采用交互分配法？什么情况下不需要交互分配法？

回答人：chenyiwei
子公司之间的交叉持股，也应按库存股法抵销。

提问人：呼叫帮助 时间：2018-06-19 13:38:11
陈版，我计算的乙公司的少数股东权益31.5%（65%+70%×5%=68.5%，1- 68.5% =31.5%）可您计算的乙公司的少数股东权益30%（1-65%-5%=30%），二者相差1.5%，我找了下，差异的原因是甲公司的另一股东出资比为30%，甲公司占乙公司的5%，所以甲公司的另一股东占乙公司1.5%（30% 5%=1.5% ）。陈版您没有考虑 70%×5% 的影响，直接按 100 5%计算，我没有搞明白为什么这样计算？

回答人：chenyiwei
按照我的处理，在各子公司之间的投资均按模拟权益法调整的情况下，算出的结果是正确的；你的做法可能导致少数股东权益计算错误。我此前强调过多次：子公司之间的互相投资的投资成本不影响合并报表中的少数股东权益。

提问人：呼叫帮助 时间：2018-06-19 20:02:11
陈版，无论是用权益法还是成本法编制合并报表，无论如何计算，其少数股东占比均是一致的吧？ 如果是一样的，则您的回复 按照我的处理，在各子公司之间的投资均按模拟权益法调整的情况下，算出的结果是正确的，又如何理解？ 还希望陈版您多指教，这种问题，我看有搞错了，但是我就是扭不了头！

回答人：chenyiwei
子公司之间的互相投资是合并集团的内部交易，其投资成本部分不会改变合并集团整体的对外财务状况，不会形成少数股权。少数股权比例是各子公司的股权中直接由各自少数股东持有部分的占比。

提问人：呼叫帮助 时间：2018-06-22 19:36:11
子公司相互持股合并方法 2014 年新准则规定母子公司相互持股按库存股法合并，但对子公司交叉持股的合并方法是不是还是使用原来的交互分配法？ chenyiwei 点评 子公司之间的互相持股是缺乏采用库存股法的基础的，如模拟权益法则应采用交互分配法。发表于2015-5-12 库存股的基础是什么呢？还有能解释下交互分配的理念吗，谢谢 chenyiwei 点评 库存股法是将合并范围内各子公司持有的母公司股份视作合并报表层面的库存股（合并主体自身持有自己的股份），所以在合并报表层面按持有库存股进行会计处理。 发表于 2015-5-13
陈版，您最近给我的回复是 chenyiwei点评 子公司之间的交叉持股，也应按库存股法抵销。
陈版，您的回复是否存在矛盾？子公司之间的交叉持股到底用哪种方法准确？还请您指导！

回答人：chenyiwei
经考虑，子公司之间的互相持股还是应当采用库存股法，保持合并报表层面对此问题处理的一致性。

提问人：呼叫帮助 时间：2018-06-23 10:56:43
有一位老师的回复，陈版是否正确？ 无论采用何种方法，关键是在合并报表层面完全抵销子公司之间交叉持股的影响，仅反映从外部获得的投入和外部股东应享有的权益和损益。至于“交互分配法”实际上是子公司之间的投资模拟权益法进行抵销的处理方式，实际上也可以直接在成本法核算结果的基础上进行抵销，这样就无需纠结于是否采用了“交互分配法”。

回答人：chenyiwei
这两种方法下的最终合并结果中的少数股东权益、损益金额可能会有差异，不是简单的是否在合并过程中模拟权益法的差异影响。